【裁判字號】    95,台上,2623
【裁判日期】    950511
【裁判案由】    過失致人於死
【裁判全文】
最高法院刑事判決            九十五年度台上字第二六二三號
    上  訴  人  甲○○
                        69巷.
                        69巷.
    選任辯護人  黃木春律師
上列上訴人因過失致人於死案件，不服台灣高等法院台南分院中
華民國九十二年八月五日第二審判決（九十一年度交上訴字第九
九六號，起訴案號：台灣嘉義地方法院檢察署九十年度偵字第一
六六八號），提起上訴，本院判決如下：
    主  文
上訴駁回。
    理  由
按刑事訴訟法第三百七十七條規定：上訴於第三審法院，非以判
決違背法令為理由，不得為之。是提起第三審上訴，應以原判決
違背法令為理由，係屬法定要件。如果上訴理由係對原審已調查
明確並於判決內論駁或說明之事項，徒憑己見重為事實之爭辯，
或任意指摘，顯與法律規定得為第三審上訴理由之違法情形不相
適合時，即應認其上訴為違背法律上之程式，予以駁回。上訴意
旨略稱：(1)道路交通安全規則第九十三條第一項係規定無號誌交
岔路口應減速慢行，上訴人則係在有號誌路口綠燈直行，並無違
規，原審未予審酌，有判決不載理由之違法。(2)財團法人成大研
究發展基金會（下稱成大基金會）鑑定意見書記載駕駛人於夜間
反應時間為一．五秒，對寬度三二．六公尺之嘉義市○○路肇事
地點，僅能向左右各注意三．四三公尺之範圍；再依證人楊翔宇
供述肇事機車時速五十公里換算，行駛三．四三公尺之時間是０
．二五秒，而駕駛人在三．四三公尺之注意範圍之反應時間僅為
０．五秒，無論行車時速四十公里或四十五公里之夜間反應時間
均需一．五秒，況該路口停車線距撞及處二十公尺，短於時速四
十公里之安全視距範圍，上訴人自不及反應剎停，顯然上訴人縱
經注意仍無法避免車禍之發生，其超速五公里，與車禍之發生及
機車人員之死傷均無相當因果關係。原判決以上訴人未注意車前
狀況狀，隨時採取必要之安全措施，及行經交叉路口時，未減速
慢行，作隨時停車之準備，將法令未規定事項，強加上訴人之注
意義務，其推論於車禍發生有過失，有違背論理法則、不適用法
則及理由矛盾之違法云云。
惟查：原判決撤銷第一審關於諭知上訴人甲○○無罪部分之判決
，改判論處上訴人從事業務之人，因業務上之過失致人於死罪刑
，係依憑：上訴人之供述，證人楊翔宇、警員張景誠之證供，卷
附道路交通事故調查報告表、現場圖、現場照片、成大基金會民
國九十二年六月二十七日九二成大研基建字第一三０五號函附鑑
定意見書、肇事大客車行車紀錄表、台灣省嘉雲區車輛行車事故
鑑定委員會八十九年七月一日嘉鑑字第八九０四九二號鑑定函、
中華民國車輛交通事故鑑定技術研究學會鑑九０車鑑字第０五八
號鑑定函、檢察官勘驗筆錄、相驗屍體證明書、驗斷書及被害人
楊翔宇、劉豐慶診斷證明書等證據，為其論罪之依據。並敘明：
(1)本件就兩車撞擊情形觀察，在交叉成九十度之路口，機車前方
損毀，國光號大客車左側凹陷，顯係機車直行撞擊橫向而來之國
光號大客車；另由大客車上「撞擊凹痕」在該車前左側之駕駛座
下方附近，左前輪亦遭撞擊，顯見撞擊點距大客車車前很近，大
客車如車速再慢一點，可能機車會直行而過，而免發生車禍，因
此上訴人駕駛大客車是否超速，有無減速慢行或闖紅燈，為決定
其是否違反注意義務而有過失之關鍵。(2)案發地點是省道，為四
叉路口，中央設有分隔島，乾燥之柏油路面，設有正常運作之行
車管制號誌，現場限速時速四十公里，有道路交通事故調查報告
表及現場照片可稽；大客車之車速約時速四十五至五十公里，有
現場煞車痕、成大基金會鑑定意見書、大客車行車紀錄表可按；
又根據車速、反應時間與安全視距（公尺）對照表可知，車速時
速四十五公里，夜間反應時間一．五秒，需安全視距四十公尺，
方可避免撞擊，而中興路全寬三十二點六公尺，已低於安全視距
，是上訴人於夜間以時速四十五公里行駛於博愛路上，對橫向中
興路兩端之往來車輛，因已低於反應安全視距，上訴人對中興路
上以九十度角接近之機車，要避免發生撞擊，是非常困難之事（
見成大基金會鑑定意見書），顯見上訴人超速行車，經過交叉路
口時，並未適當降低行車速度，作隨時停車之準備，此舉已使橫
向中興路上往來之車輛陷入危險中。(3)案發地點係正交十字路口
，夜間路燈定點照明，僅能部分符合移動中駕駛人之需要，駕駛
人視線須借助於範圍有限之車輛移動車燈照明，且向前呈錐狀，
很難兼顧橫向之人車狀況，其「視覺圓錐」，並以三至五度最清
楚，十至十二度已不太清楚，經成大基金會計算結果，夜間在博
愛路口之駕駛人，對於寬度三十二點六公尺之中興路而言，駕駛
人僅能向左、右各注意三．四三公尺之範圍，合計注意六．八六
公尺之範圍，即約正前方兩個車道之寬度，側向三．四三公尺行
駛時間０．二一秒至０．四一秒，遠低於駕駛人夜間反應時間之
一．五秒（安全視距四十公尺），是上訴人駕駛大客車，於夜間
以時速四十五公里行駛，經過交叉路口，僅能注意前方橫向六．
八六公尺內之左右來車，在此距離內發現左右來車時，僅有不到
０．五秒之反應時間，已無法及時反應（反應時間須一．五秒）
，按其情節即應降低行車速度至時速四十公里之速限以下，直到
能確實左右看清橫向來車，才屬已盡注意交通安全之義務。(4)上
訴人駕駛大客車，於夜間行經市區○○○路口，雖依綠燈號誌行
進，但未依規定減速慢行，注意左右來車，隨時作停車之準備，
反而超速以時速四十五公里之速度直行，違反其駕駛業務本身及
交通法令規定之注意交通安全義務，因其不注意，對橫向行進之
人車造成危險性，車禍之發生及致人於死傷之結果，與其過失行
為有相當因果關係，犯行堪以認定等情。對於認定上訴人之行為
應負過失致人於死之車禍肇事責任，業經詳加剖析論列，說明心
證之理由，其推理論斷衡諸經驗法則、論理法則、證據法則等皆
無違背。且按車輛行駛時，駕駛人應注意車前狀況，並隨時採取
必要之安全措施，道路交通安全規則第九十四條第三項定有明文
，原判決以上訴人駕駛大客車行經肇事路口，雖依綠燈直行，但
夜間視距及反應時間較短，自應注意減速慢行，以維行車安全，
而上訴人卻超速行駛，以致發生車禍，乃據以認定其應負過失責
任，於法自無不合。至於上訴人於提起第三審上訴後，提出其與
被害人龐豪佑家屬間於九十三年四月二十七日成立之和解筆錄，
已在原審判決之後，原判決未及審酌，亦非有何違誤。核上訴意
旨係對原審已調查明確並於判決內論駁或說明之事項，徒憑己見
重為事實之爭辯，或任意指摘，顯與法律規定得為第三審上訴理
由之違法情形不相適合。綜上說明，應認本件上訴違背法律上之
程式，予以駁回。
據上論結，應依刑事訴訟法第三百九十五條前段，判決如主文。
中    華    民    國  九十五  年    五    月   十一   日
                      最高法院刑事第七庭
                          審判長法官  呂  潮  澤
                                法官  吳  昆  仁
                                法官  孫  增  同
                                法官  趙  文  淵
                                法官  吳      燦
      本件正本證明與原本無異
                                      書  記  官
中    華    民    國  九十五  年    五    月   十六   日
                                                      v


司法院資訊處製作；財團法人民間司法改革基金會備份。
